臺灣台南地方法院民事裁定　九十三年度聲字第九二○號
　　聲　請　人　韋谷工程有限公司
　　法定代理人　甲○○○
　　相　對　人　長虹工程股份有限公司
　　法定代理人　乙○○
右當事人間聲請返還擔保金事件，本院裁定如左：
    主      文
聲請駁回
    理      由
一、本件聲請意旨略以：聲請人前依本院九十年度裁全字第九五四一號假扣押裁定，
    提供新台幣（下同）八十萬元為擔保金，並以本院九十年度存字第五一二０號提
    存書提存擔保金後，對於相對人對第三人台南市政府可資領取之工程款、工程保
    留款或履約保證金等財產執行假扣押在案。茲因本案業經聲請人聲請本院九十年
    度促字第五九二一號支付命令確定，且聲請人亦定二十日以上期間，催告相對人
    就其假扣押執行所受之損害，對聲請人行使權利，然相對人已逾期未行使權利，
    為此依民事訴訟法第一百零四條第一項第三款前段（聲請人誤載為同法第一百零
    四條第一項第二款）之規定，聲請返還擔保金等語。
二、按返還擔保金，依民事訴訟法第一百零六條準用第一百零四條之規定，須符合：
    （一）應供擔保之原因消滅者。（二）訴訟終結後供擔保人證明已於訴訟終結後
    定二十日以上之期間催告受擔保利益人行使權利而未行使者之要件，法院始得裁
    定返還擔保金。至所謂「訴訟終結」，在因假扣押或假處分所供擔保之情形，因
    該擔保係為保障受擔保利益人因不當假扣押或假處分所受損害而設，倘執行法院
    已依假扣押或假處分裁定實施假扣押或假處分之執行，則在供擔保人撤回假扣押
    或假處分之執行前，受擔保利益人所受損害仍可能繼續發生，損害額既未確定，
    自無強令其行使權利之理。故在假扣押或假處分所供之擔保，供擔保人依民事訴
    訟法第一百零六條準用同法第一百零四條第一項第二款（新法為第一百零四條第
    一項第三款前段）規定，聲請以裁定命返還其擔保金之場合，必待供擔保人已撤
    回假扣押或假處分之執行，始得謂與民事訴訟法第一百零四條第一項第二款所定
    之「訴訟終結」相當，而得依該條款行使定期催告之權利。因此，訴訟終結後定
    二十日以上期間之催告，既屬法定要件，則催告必須在訴訟終結之後，否則不生
    催告之效力（最高法院八十六年度台抗字第五三號裁定、八十五年度台抗字第六
    四五號裁定、八十七年度台抗字第四五四號裁定參照）。
三、本件聲請人主張之前揭事實，雖據提出本院九十年度裁全字第九五四一號假扣押
    裁定、執行命令、九十年度促字第五九二一一號支付命令、支付命確定證明書各
    一件為證，然查，本院九十年度促字第五九二一一號確定支付命令，聲請人對相
    對人之債權額為二百十九萬四千九百七十六元，而本院九十年度裁全字第九五四
    一號假扣押裁定，則係准許聲請對相對人之財產在二百四十萬元之範圍內予以假
    扣押，此經本院調取上開支付命令、假扣押案卷，查明屬實，則本院九十年度促
    字第五九二一一號確定支付命令，聲請人得請求相對人給付之債權額，與本院九
    十年度裁全字第九五四一號假扣押裁定，准許聲請對相對人之執行財產範圍，二
    者並不相符，是本院九十年度裁全字第九五四一號假扣押裁定，其本案訴訟並未
    全部勝訴確定，合先敘明。
四、又聲請人於民國九十三年五月二十三日以佳里郵局第一一八號存證信函催告相對
    人行使權利，並經相對人於同年月三十一日收受，固有聲請人提出之存證信函一
    件及掛號郵件收件回執各一件為證。惟查，聲請人依本院九十年度裁全字第九五
    四一號假扣押裁定，提供八十萬元為擔保金後，業已對於相對人對第三人台南市
    政府可資領取之工程款、工程保留款或履約保證金等財產執行在案，迄未撤回對
    於相對人之假扣押執行程序，此經調取本院九十年度執全字第四八０四號假扣押
    執行案卷查閱明確，揆諸前揭說明，聲請人既未撤回對相對人之假扣押執行程序
    ，假扣押執行程序之受擔保利益人即相對人因該假扣押程序所可能受之損害，尚
    未確定，故於聲請人撤回假扣押執行程序前，自難強求相對人須行使權利。從而
    ，聲請人於撤回假扣押執行程序前，雖以存證信函催告相對人行使權利，然此與
    民事訴訟法第一百零六條準用同法第一百零四條第一項第三款前段之規定，於「
    訴訟終結後」定二十日以上期間，催告受擔保利益人行使權利而未行使之要件不
    符，自不生催告之效力。是本件聲請人之聲請，於法尚有未合，應予駁回。
中　　　華　　　民　　　國　　九十三　　年　　　七　　　月　　二十九　　日
                      臺灣臺南地方法院民事第一庭
~B法　　　官　張銘晃
右為正本係照原本作成。
如對本裁定抗告須於裁定送達後十日內向本院提出抗告狀，並應繳納抗告裁判費新台
幣一千元。
中　　　華　　　民　　　國　　九十三　　年　　　七　　　月　　　三十　　日
~B法院書記官　鄭吉裕
